臺灣臺南地方法院民事判決　　　　　　　 96年度訴字第493號
原　　　告　永豐商業銀行股份有限公司
法定代理人　丁○○
訴訟代理人　甲○○
被　　　告　丙○○
　　　　　　　　　　　　之2
　　　　　　乙○○
上列當事人間請求清償債務事件，經本院於民國96年5月24日言
詞辯論終結，判決如下：
    主  文
被告應連帶給付原告新台幣壹佰零伍萬仟捌佰拾捌元，及如
附表所示之利息暨違約金。
訴訟費用新台幣壹萬壹仟伍佰玖拾元由被告連帶負擔。
　　事實及理由
一、原告原名台北國際商業銀行股份有限公司，嗣與建華商業銀
    行股份有限公司合併，合併後變更為「永豐商業銀行股份有
    限公司」，有原告提出行政院金融監督管理委員會95年11
    月13日金管銀(六)字第09500476730號函、公司變更登記表、
    台北市政府營利事業登記證等附卷可稽，合先說明。
二、按訴狀送達後，原告不得將原訴變更或追加他訴，但擴張或
    減縮應受判決事項之聲明者，不在此限，民事訴訟法第255
    條第1項第3款定有明文。本件原告原起訴請求被告給付：(一)
    新台幣（下同）879,151元及自民國（下同）96年1月17日起
    至清償日止，按年利率百分之3.11計算之利息，暨自96年2
    月17日起至清償日止，逾期在六個月以內者，按上開利率之
    一成，逾期超過六個月者，按上開利率之二成計付之違約金
    ；(二)184,083元及自96年3月17日起至清償日止，按年利率百
    分之5.31計算之利息，暨自96年4月17日起至清償日止，按
    上開利率之一成，逾期超過六個月者，按上開利率之二成計
    付之違約金。嗣因被告於訴訟進行中為部分清償後，原告就
    借款本金部分分別減縮為(一)870,696元、(二)183,142元及各如
    附表所示之利息暨違約金，核與上開民事訴訟法之規定無違
    ，應予准許，合先說明。
三、被告乙○○經合法通知，未於言詞辯論期日到場，核無民事
    訴訟法第386條各款所列情形，爰依原告聲請，由其一造辯
    論而為判決。
四、原告起訴主張：被告丙○○於民國（下同）95年2月17日邀
    同被告乙○○為連帶保證人，向原告借款二筆如附表所示，
    借款金額合計新台幣（下同）1,100,000元，借款期間均為
    自95年2月17日起至115年2月17日止，立有借據與約定書。
    其中編號1借款部分，前24期約定利率為定儲利率指數加碼
    年率百分之3.09按月機動計息，第25期起，依定儲利率指數
    加碼年率百分之1.29按月機動計息；編號2借款部分，約定
    利率為原告定儲利率指數加碼年率百分之3.09按月機動計息
    。上開二筆借款償還方法均為自借款日起以一個月為一期分
    40期，於每月17日繳付。並均約定如未按期償還本金或繳納
    利息時，逾期六個月以內應另按約定利率一成，超過六個月
    以上者，就超過部分另按約定利率之二成計算加付違約金，
    如有一期未履行時，即視為全部到期，借款人及連帶保證人
    願連帶一次償還本息。詎被告就二筆借款均僅分別繳息至96
    年4月16日與96年5月16日，爰依消費借貸與連帶保證之法律
    關係，聲明請求被告連帶給付1,053,838元及如主文所示之
    利息暨違約金等語。
五、被告丙○○對於原告起訴主張借款之事實暨原告請求之借款
    金額並未爭執，惟以被告本息現已清償至96年5月間，並未
    逾期為由，聲明請求判決駁回原之訴。
六、原告主張之上開事實，業據提出借據與約定書各二件、放款
    轉帳支出傳票二件與轉帳收入傳票一件（以上均經核對原本
    無訛，以影本附卷）、借款資料查詢單一件、原告定儲利率
    指數變動表、被告戶籍謄本二件等附卷為證。被告丙○○雖
    抗辯系爭二筆借款本息均繳至96年5月間，並未逾期等語，
    惟查，兩造（包括為借款人之被告丙○○與連帶保證人之乙
    ○○）就二筆借款分別於借據中約定償還方法為自借款日起
    以一個月為一期，按期償還本息，如未按期償還本金或繳納
    利息時，逾期六個月以內應按約定利率一成計算加付違約金
    ，超過六個月以上者，就超過部分按約定利率之二成計算加
    付違約金。另分別簽定約定書，於約定書第5條記載「任何
    一宗債務不依約清償或攤還本金時」或「任何一宗債務不依
    約付息時」，均視為全部到期。易言之，被告如未依約定償
    還方法按月償還本息時，除應計付違約金外，亦喪失期限利
    益，全部債務視為到期，已據原告提出借據與約定書在卷可
    明。次查，原告於96年4月13日提起本件訴訟時，依起訴狀
    附件被告借款資料查詢單所示，被告就二筆借款本息分別繳
    至96年1月16日與96年3月16日，是原告主張被告未依約償還
    借款本息，核與上開事證相符，被告既未依約清償本息，依
    上開約定書第五條，已喪失期限利益，應付全部清償責任，
    則縱被告丙○○於本件言詞辯論終結前為部分清償，亦不得
    解免全部清償責任，從而，原告本於消費借貸契約請求被告
    丙○○清償全部借款，於法有據。又被告乙○○為連帶保證
    人，已於借據連帶保證人欄簽名蓋印，於借款中約定遵守借
    據各條款與借據背面約定書所列各條款，並將該約定書視為
    借據之一部分，被告乙○○未於言詞辯論期日到場，亦未提
    出書狀為任何聲明或陳述，本院審酌上開事證，亦認原告本
    於連帶保證契約請求被告乙○○應與被告丙○○負連帶清償
    責任，亦屬於法有據。
七、從而，原告本於消費借貸與連帶保證之法律關係，請求被告
    連帶給付1,053,838元及如主文所示利息暨違約金，為有理
    由，應予准許。
八、末按共同訴訟人因連帶或不可分之債敗訴者，應連帶負擔訴
    訟費用。又法院為終局判決時，應依職權為訴訟費用之裁判
    ，民事訴訟法第85條第2項、第87條第1項分別定有明文。本
    件第一審訴訟費用額11,593元，有卷附裁判費審核單與原告
    繳費收據可稽，被告既受敗訴判決，應連帶給付系爭借款債
    務，依前揭法律規定自應連帶負擔該訴訟費用，爰併依職權
    確定之如主文第二項所示。
九、結論：本件原告之訴為有理由，依民事訴訟法第385條第1項
    前段、第85條第2項、第87條第1項，判決如主文。
中　　華　　民　　國　　96　　年　　5　　 月　　31　　日
                  民事第一庭    法　官　林逸梅
以上正本係照原本作成。
如對本判決上訴，須於判決送達後20日內向本院提出上訴狀。
中　　華　　民　　國　　96　　年　　5 　　月　　31　　日
                                書記官　楊建新
┌─────────────────────────────────────────────────┐
│附表（96年度訴字第493號）                                                                         │
├──┬──────┬────────┬─────────┬─────────────┬──────┤
│編號│本　金　　　│借款日及到期日　│利　　　　　息　　│違　　　　約　　　　金　　│原借款金額  │
│　　│新台幣      │                │                  │                  　　　　│　新台幣    │
├──┼──────┼────────┼─────────┼─────────────┼──────┤
│　  │            │                │                  │自96年5月18日起至清償日止 │　　　　    │
│１　│  870,696元 │95年2月17日起至 │自96年4月17日起至 │，逾期在六個月以內者，按前│ 910,000元  │
│　  │            │115年2月17日止  │清償日止，按年息百│開利率百分之10，逾期超過六│            │
│    │            │                │分之3.11計算之利息│個月以上者，按前開利率百分│            │
│    │            │                │                  │之20計算之違約金          │            │
├──┼──────┼────────┼─────────┼─────────────┼──────┤
│　　│　　　　　　│                │                  │自96年6月18日起至清償日止 │            │
│２  │  183,142元 │95年2月17日起至 │自95年5月17日起至 │，逾期在六個月以內者，按前│ 190,000元  │
│　  │            │115年2月17日止  │清償日止，按年息百│開利率百分之10，逾期超過六│            │
│　　│            │                │分之5.31計算之利息│個月以上者，按前開利率百分│            │
│    │            │                │                  │之20計算之違約金          │            │
├──┴──────┴────────┴─────────┴─────────────┴──────┤
│尚欠本金合計：1,053,838元                                                                         │
└─────────────────────────────────────────────────┘
